臺灣桃園地方法院刑事判決　　　　　　　 96年度易字第889號
公　訴　人　臺灣桃園地方法院檢察署檢察官
被　　　告　甲○○
　　　　　　　　　　　號
上列被告因傷害案件，經檢察官提起公訴（96年度偵字第944 號
），本院判決如下︰
    主  文
甲○○無罪。
    理  由
一、公訴意旨略以：被告甲○○於民國95年7 月24日下午3 時35
    分許，在桃園縣八德市○○路○ 段148 號之「大潤發賣場」
    內不特定人或多數人得共見共聞場所，因故與丁○○發生爭
    執，竟基於公然侮辱之犯意，公然以「看三小（台語）」辱
    罵丁○○，因認被告涉犯刑法第309 條第1 項之公然侮辱罪
    嫌。
二、按犯罪事實應依證據認定之，無證據不得推定其犯罪事實；
    次按不能證明被告犯罪或其行為不罰者，應諭知無罪之判決
    ，刑事訴訟法第一百五十四條、第三百零一條第一項分別定
    有明文。再按認定不利於被告之事實，須依積極證據，苟積
    極證據不足為不利於被告事實之認定時，即應為有利於被告
    之認定，更不必有何有利之證據，最高法院三十年上字第八
    一六號著有判例；再按事實審法院對於證據之取捨，依法雖
    有自由判斷之權，然積極證據不足證明犯罪事實時，被告之
    抗辯或反證縱屬虛偽，仍不能以此資為積極證據應予採信之
    理由，又認定犯罪事實應依證據，為刑事訴訟法所明定，故
    被告否認犯罪事實所持之辯解，縱屬不能成立，仍非有積極
    證據足以證明其犯罪行為，不能遽為有罪之認定，最高法院
    三十年上字第四八二號、三十年上字第一八三一號判例可資
    參照。
三、經核公訴人認定被告甲○○上開犯罪，無非係以告訴人丁○○之指訴、證人丙○○、戊○○之證詞，為其主要論據。訊
    據被告固承認有於上開時地與告訴人發生口角爭執，然否認
    有何上開公然侮辱犯行，辯稱：伊是外省人，不會講台語，
    伊沒有講「看三小」，這句話是丁○○先罵伊的，案發當天
    伊帶著伊之前夫乙○○、小孩孫浩倫、孫浩榮到大潤發賣場
    ，當時小孩在該賣場看書，伊也陪著在那邊看書，伊前夫跑
    過來跟伊說，在伊和伊小孩看書那一區的下一個隔間，有人
    講話很大聲，伊就問伊前夫是哪一個，伊頭一抬起來，正好
    看見在下一個隔間的丁○○，她也正視到伊的眼神，她就直
    接罵伊「看三小」（台語），伊又再抬頭看了她一次，她又
    罵了伊一次「看三小」（台語），伊就走過去詢問她，伊說
    「小姐，請問你是在罵我嗎」，她說誰在罵伊，伊就對她說
    ，你聲音可以小一點，因為小朋友都在這邊讀書，然後伊就
    走回去，就聽到她在後面一直罵髒話「大象」、「神經病」
    、「幹你娘老機Ｘ」（台語），伊知道她在罵伊，伊走回去
    問她，怎麼可以這樣罵伊，伊說這句話的時候很激動，所以
    音量很大，伊向丁○○說在公共場所要有公德心，如果其不
    接受伊的建議，還罵伊，可以請其他在場的媽媽來評評理，
    她非但沒有壓抑怒火，她嘴巴還一直唸，她唸什麼伊不想聽
    ，伊請伊前夫把小孩帶到門口，伊站在原地打電話向伊朋友
    李雅萍訴苦，說伊碰到不講理的人，並且告訴她，那個人還
    罵伊大象、神經病，丁○○看到伊講電話，就說伊要找人來
    對她不利，她要趕快報警，並叫伊不要走，伊就說伊坦蕩蕩
    就站在這裡，伊後來站在門口等警察來，約五分鐘警察就來
    了，警察還問伊，是不是伊報警的，伊說不是，伊和警察一
    起進去找丁○○，當時丁○○還一直歇斯底里的叫罵，伊沒
    有注意聽內容，大潤發的經理還協調我們說沒事就好等語。
    ，實際上伊根本沒有恐嚇告訴人等語。
四、經查：(1)、按告訴人於刑事訴訟法之地位固亦屬證人，然因
    該證人專以入被告於罪為其主要目的，故除告訴人之指訴及
    證述外，事實審法院尤應調查其他補強證據，以判明告訴人
    之指訴及證述是否可採。(2)、證人丙○○於警訊時明確證稱
    當時伊與告訴人在大潤發賣場內圖書區看書，告訴人發現一
    個男子一直看著她，告訴人就向伊說那個男子一直在看她，
    伊繼續看伊的書，伊看了一會書抬起頭來，正好看到對面有
    個女子在瞪告訴人，並用台語罵告訴人「看三小」，告訴人
    問該女子什麼是「看三小」，告訴人並與該女子說她是在與
    她朋友說話，該女子是否誤會，然該女子仍要與告訴人吵，
    告訴人就報警云云，至其96年3 月22日接受檢察官訊問時卻
    證稱當天告訴人與其姪子同去大潤發，被告看告訴人的表情
    不是很友善，告訴人說被告有罵她，兩人就吵起來，伊沒有
    聽很清楚被告有無罵告訴人、伊沒有聽清楚告訴人先罵被告
    或被告先罵告訴人，伊也不清楚誰先惹誰，且告訴人個性比
    較直接、就是吵架嘛，吵駕多多少少都會互罵、現在印象模
    糊想不起來告訴人有無罵被告三字經、不知道告訴人有無向
    被告說「看三小」、不知道被告有無罵告訴人「看三小」云
    云，其之該等偵訊證詞顯示案發當時在告訴人身邊之該證人
    ，亦未清楚聽聞被告是否有罵告訴人「看三小」，此與其上
    開警訊證詞相去甚遠，再者，被告與告訴人因上開口角糾紛
    ，告訴人甚至當場即請警方到場處理，證人丙○○斷無至上
    開偵訊期日即對於案發當日之引發糾紛之被告是否有辱罵告
    訴人「看三小」乙節加以淡忘、不復記憶之理，可見其之上
    開警、偵訊之相去甚遠之證詞，實屬不能相容，其之證詞可
    信性大有可疑，至上開偵訊最後階段，檢察官對證人丙○○
    告知其警訊證詞內容，其乃答以「如果我有去警察局作筆錄
    ，應該就是有（被告有罵告訴人「看三小」）。」云云，更
    係以其有至警訊作筆錄之確然之事實作為假設之前題，而以
    此假設之前題做為被告有罵告訴人「看三小」之先決條件，
    其之該項證詞之證據價值極低，無從令任一刑事法院作為認
    定事實之依據。再證人丙○○於本院96年7 月9 日隔離訊問
    時證稱「我和告訴人在大潤發賣場圖書區看書，後來告訴人
    向我說，被告罵她『看三小』（台語），後來告訴人與被告
    二人對談，對談內容，因為事情太久了，我也忘記了，對談
    完後，告訴人就說她要打電話報警，我記得警方還沒來之前
    ，告訴人與被告有相互爭吵，爭吵的內容我不記得了，警方
    大約在告訴人報案後10至15分鐘到現場，警員來了幾位我已
    經忘記了，警員來現場後，叫我們去派出所作筆錄。」、「
    （問：當天除了你和丁○○去大潤發外，還有無小孩同行？
    ）還有法庭外面的戊○○。」、「（問：戊○○和丁○○什
    麼關係？）丁○○告訴我說，戊○○要叫她姑姑。（按事實
    上，戊○○為告訴人之子）」、「（問：告訴人與被告，或
    爭吵或對談，戊○○在爭吵或對談的過程中，有無出聲或加
    入爭吵或對談？）事情隔太久了，我不記得。」」、「（問
    ：你警詢時證稱，丁○○向你說，她發現有一名男子一直看
    著她，那位男子是否是法庭外的乙○○？）我不知道。」、
    「（問：為何96年3 月22日偵訊時，檢察官問你「是否有聽
    到被告罵告訴人『看三小』」，你回答說不知道？）就像我
    剛才回答的，我是聽到告訴人向我說，有人罵她『看三小』
    ，並不是我自己直接聽到，我沒有注意。」、「（問：你和
    告訴人、戊○○在書展區看書，你們之間的距離如何？）我
    們三人相互之間，最遠的距離不會超過辯護人及公訴人席之
    間的距離（距離約290 公分左右）。」、「（問：你警、偵
    訊時證稱，告訴人向你說有人在看她，你就頭抬起來看一下
    ，你有看到對面的被告，當時被告和你及告訴人之間的距離
    大約為何？）被告和告訴人之間的距離，大約是我和告訴人
    之間的距離。」云云，可見證人丙○○於本院證稱其係聽聞
    告訴人轉述被告有罵告訴人「看三小」，若則如是，則其之
    證詞乃屬傳聞證據，根本不具證據能力，且其之該項證詞與
    其警訊時證稱其直接聽聞被告罵告訴人「看三小」，大相逕
    庭，再者，依證人丙○○上開審理證詞，其與被告、告訴人
    、戊○○之距離均近在咫尺，其卻對於被告與告訴人如何爭
    吵、爭吵內容、告訴人主張之在場證人即其子戊○○在現場
    有無加入爭吵、被告之前夫乙○○是否即其警訊所稱一直盯
    著告訴人看之男子等情節，推稱不知道、記不清楚或忘記了
    ，可見其之審理證詞避重就輕，而其警訊、偵訊、審理證詞
    均相互齲齟，其上開所有證詞均不足採信。(3)、證人即告訴
    人之子戊○○於偵訊時證稱伊和媽媽及丙○○去大潤發裡面
    看書，就有一個男的在看伊媽媽，後來媽媽沒有理他，前面
    伊媽媽有在跟丙○○說話，後來被告就過來媽媽面前罵國語
    的「看三小」，被告還要打伊媽媽（然對於檢察官詢問被告
    如何要打伊媽媽之過程，則保持緘默）云云，然其卻於本院
    審理時證稱被告罵伊媽媽台語之「看三小」，被告除了罵伊
    媽媽台語之「看三小」外，並沒作勢或衝過去要打伊媽媽云
    云，此等證詞已與其偵訊證詞大異其趣，非惟如此，檢察官
    補充詰問時問證人戊○○會否以台語說出「看三小」，證人
    戊○○答稱會，然檢察官請其當庭說出該3 字時，其沈默良
    久，無法當庭以台語說出該3 字，又證人戊○○當庭承認其
    不知道台語「看三小」係何意思，且其亦無法當庭以台語說
    出「看三小」，其又於本院證稱其除了95年7 月間有聽過被
    告罵告訴人「看三小」之外，沒有在其他地方聽過「看三小
    」，其卻能清楚記憶被告係以台語罵其媽媽「看三小」，其
    之證詞寧有可信？(4)、另本院傳喚證人即被告前夫乙○○，
    其於本院審理時證稱「當天我和前妻即被告分散在大潤發的
    圖書區內，我和被告距離大約5 公尺左右，因為告訴人和丙○○也在圖書區內，他們是在聊天，他們二人距離我2 公尺
    左右，他們二人距離被告3 公尺左右，告訴人講話比較大聲
    ，丙○○比較沒有應答她，因為我聽告訴人講話比較大，聽
    了很久，我就到我前妻那邊去，向我前妻說，不知道是誰那
    麼沒公德心，在這裡講話這麼大聲，我前妻就站起來，她的
    前方還有一個圖書架，她把書本撥開，就往告訴人那邊看了
    一下，告訴人看到我前妻在看她，就兩眼直視我前妻，說『
    看三小』（台語），我前妻坐下來之後就問我『她是在罵我
    嗎』，我前妻又站起來再看了一次，告訴人又第二次重複上
    開話，我前妻就往告訴人那邊走過去，問告訴人怎麼可以罵
    人，告訴人說『怎麼樣，我罵你剛好而已』，再下來，我就
    拉著我前妻說『走了、走了』，想要息事寧人，沒想到告訴
    人還繼續罵『大塊呆』（台語）、『大象』，我前妻就打電
    話給她一位女性友人，向該友人訴苦，告訴人就用台語說『
    怎樣，叫兄弟來嗎，我要報警』，我前妻說『你報警啊』，
    我先帶著我的兒子出賣場，然後我前妻也跟著出來，然後我
    們就在外面等警察來，警察還以為是我們報警的。」等語，
    由其證詞亦無從證明被告上開犯行，其甚且證稱其在案發現
    場僅有看到丙○○，但是沒有看到戊○○，比對證人戊○○
    上開證詞矛盾百出，其是否果於案發時在案發現場，實滋疑
    問。此外，復查無其他可信之補強證據，足以證明被告有何
    公訴人所指前開公然侮辱犯行，被告之犯罪尚屬不能證明，
    衡諸首開法條及判例要旨，自應依法諭知被告無罪之判決。
據上論結，應依刑事訴訟法第301 條第1 項，判決如主文。
本案經檢察官董良造到庭執行職務
中　　華　　民　　國　　96　　年　　7 　　月　　24　　日
                  刑事第十二庭  法　官　曾雨明
以上正本證明與原本無異。
如不服本判決，應於判決送達後10日內向本院提出上訴狀（應附
繕本），其未敘述上訴理由者，應於上訴期間屆滿後20日內補提
理由書狀於本院，上訴於臺灣高等法院。
                                書記官　施春祝
中　　華　　民　　國　　96　　年　　7 　　月　　24　　日
